【裁判字號】    99,交聲,326
【裁判日期】    991029
【裁判案由】    違反道路交通管理處罰條例聲明異議
【裁判全文】
臺灣新竹地方法院交通事件裁定  99年度交聲字第326號
原處分機關  交通部公路總局新竹區監理所新竹市監理站
異  議  人
即受處分人  乙○○
上列異議人即受處分人因違反道路交通管理處罰條例案件，對於
交通部公路總局新竹區監理所新竹市監理站民國99年5 月13日所
為之處分（竹監新四字第裁51-HD0000000號裁決書）聲明異議，
本院裁定如下：
    主  文
異議駁回。
    理  由
一、原處分意旨略以：異議人即受處分人乙○○（下稱異議人）
    於民國99年3 月27日17時4 分許，駕駛其妻楊月燕名下之車
    號7927-FV 號自用一般小客車，行經台中縣新社鄉中興嶺圓
    環處時，因「不按遵行之方向行駛」、「違反處罰條例之行
    為，拒絕停車接受稽查而逃逸」等交通違規，經員警掣單對
    車主楊月燕舉發，經異議人於99年4 月7 日向原處分機關提
    出交通違規陳述單及查詢單（下稱陳述書），申訴請求除對
    員警舉發有所不服，並表明其係上開車輛之駕駛人，原處分
    機關依原舉發單位調查結果，雖仍認有前開違規行為，惟查
    明受舉發之違規行為應可歸責於異議人，認係異議人違反道
    路交通管理處罰條例第45條第1 款、第60條第1 項之規定，
    遂依同條例第85條第1 項（裁決書漏載此條項）之規定，對
    異議人裁處罰鍰各新臺幣（下同）9 百元及3 千元、並依同
    條例第63條第1 項之規定，各記違規點數1 點。總計異議人
    本件2 項交通違規行為案罰鍰共計3 千9 百元，並記違規點
    數2 點等語。
二、聲明異議意旨略以：我駕車從警員面前經過，當時員警正在
    處理另一件違規的事，替代役男一直看我，沒有攔停，警員
    也沒有任何攔檢動作，我自認並未違規才未停車，返家後才
    收到罰單，覺得莫名其妙，故本件舉發顯有不實，原處分機
    關遽以裁罰，顯有違誤，爰依法聲明異議，請求撤銷原處分
    云云。
三、按汽車駕駛人，不按遵行之方向爭道行駛者，處6 百元以上
    1 千8 百元以下罰鍰；又駕駛汽車有違反道路交通管理處罰
    條例之行為，經交通勤務警察或依法令執行交通稽查任務人
    員制止時，拒絕停車接受稽查而逃逸者，除按各該條規定處
    罰外，處3 千元以上6 千元以下罰鍰；且汽車駕駛人有上開
    條例第45條第1 款、第60條第1 項之情形，除依原條款處罰
    外，並予各記違規點數一點，道路交通管理處罰條例第45條
    第1 款、第60條第1 項、第63條第1 項第1 款分別定有明文
    。次按本條例之處罰，受舉發違反道路交通管理事件之受處
    罰人，認為受舉發之違規行為應歸責他人者，應於舉發違反
    道路交通管理事件通知單應到案日期前，檢附相關證據及應
    歸責人相關證明文件，向處罰機關告知應歸責人，處罰機關
    應即另行通知應歸責人到案依法處理，上開條例第85條第1
    項復有明文，而本件為逕行舉發案件，當時舉發員警於異議
    人違規後攔停未果，員警遂據車牌號碼、車主姓名等資料掣
    單舉發，於車主接獲通知單後，即由當時駕駛人即本件異議
    人提出陳述書，應可認為係向處罰機關告知應歸責人之意，
    是原處分機關遂依前揭規定對異議人依法裁決，併先敘明。
四、訊據異議人固坦承係其所駕駛本件交通違規事件受舉發之上
    開車輛有不按遵行之方向行駛之違規事實（本院卷第31頁反
    面），惟矢口否認有上開拒絕停車接受稽查而逃逸交通違規
    行為，並以前揭情詞置辯。經查：
  (一)證人即當天在現場執勤並開單告發之警員甲○○於本院審理
    時到庭具結證稱：當時我在路口取締一輛逆向行駛的機車，
    替代役男丙○○吹哨子，我也有看到異議人逆向往台中方向
    行駛，我看到後，異議人倒車，丙○○問我要不要過去攔下
    來，我說不用，等他過來，如果車牌號碼沒看到的話，回去
    再調監視錄影器，異議人倒車後繞著順行方向，這時我就沒
    看到，丙○○攔停，對方不停，車上副駕駛座女性乘客向丙
    ○○點頭示意，車子就走了，我們怕現場會記錯車牌號碼，
    所以回去再看監視錄影，查明車號，再予舉發；而我當時雖
    在攔停別台車，但有聽到丙○○吹哨子，直覺反應就會看他
    ，才見到丙○○攔停異議人，異議人違規是事實等語明確（
    本院卷第30頁反面、第31頁），參以其尚能在現場照片指明
    異議人駕車逆向往台中行駛之方向，此有證人甲○○以筆劃
    記之現場照片在卷可稽（本院卷第25頁）；再者證人丙○○
    亦即當天在現場協助執勤替代役男於本院審理時到庭具結證
    稱：當天我有幫忙取締本件違規，異議人當時已經逆向違規
    ，我吹哨鳴笛，異議人停下來倒車，再順著新五村順行方向
    往台中下去，異議人從我面前經過，我再吹一次哨子攔他，
    異議人仍沒停下來，副駕駛座女性乘客把車窗搖下來跟我點
    頭示意，之後車子就走了，當時我有記下車號，但不確定是
    否正確，回去查了監視器後才開單等語大致相符（本院卷第
    31頁），輔以與證人甲○○於前揭舉發違規當日18時所登載
    之員警工作紀錄簿：「17時4 分職正在舉發徐昌瑜駕重機GZ
    B-487 逆向行駛，突然驚見7927-FV 銀色自小客車亦逆向而
    來，遂由替代役男丙○○鳴笛攔停，該7927-FV 駕駛人遂倒
    車，由圓環順行方向行駛，經由職等面前往臺中方向行駛，
    替代役男再次鳴笛攔停不停，該車男性駕駛人點頭示意直行
    而去，並不予理會攔檢動作，而客座乘客為1 名女性，職返
    所後查驗車籍資料後，依法舉發」內容大致相符，有該員警
    工作紀錄簿附卷可考（本院卷第24頁）。
  (二)參以異議人於本院審理中固仍辯稱：證人丙○○根本沒有攔
    停我，也沒有吹哨子，我跟我太太都沒有把車窗搖下來云云
    （本院卷第31頁），惟此非但與上開2 位證人所述有齟齬之
    處，且觀諸監視器所翻攝之照片所示駕駛座於99年3 月27日
    17時3 分11秒至4 分32秒間確有開啟之情事，此有該照片附
    卷可稽（本院卷第27、28頁），亦與異議人所述不符，足徵
    異議人所為之辯解，尚難遽採。查道路交通違規時間係正值
    下午時間，天候及視線均無不良之情形下，上開2 位證人又
    係近距離目擊異議人交通違規，並有監視器翻攝照片及員警
    工作紀錄簿可稽，且其身為執行交通勤務專業警察人員，平
    時應有多次處理類似情形之經驗；又衡情證人甲○○、丙○
    ○乃依法執勤之員警及替代役，與異議人均素昧平生，衡情
    並無仇隙嫌怨，其等於執行交通勤務過程中，應無任意為不
    實舉發之可能，且其等經本院傳訊到庭具結作證，亦無甘冒
    偽證罪責而故意誣陷異議人之理，所述應均可採信；且異議
    人之空言置辯，顯有出入不符之處，又若異議人如對當時有
    無交通違規存有疑慮，自應停車與執法人員究明實情，不應
    如異議人所稱：「見替代役惡狠狠盯著我的車牌」（本院卷
    第9 頁陳述書所載）卻毫不理會逕行離去，或如證人丙○○
    所證述搖下車窗點頭示意即離去，是異議人所為顯悖於常情
    ，所為辯解，即難憑信。
  (三)又按依道路交通管理處罰條例科處行政罰事件，依據公法爭
    議之舉證責任分配法則，固應先由行政機關就其業已履踐相
    關正當法律程序，以及人民應受處罰之客觀違反法令行為，
    擔負證明之責任；然異議人就行政機關已為相當證明之前開
    事項，若主張欠缺主觀歸責條件或為其他抗辯，亦須就其所
    辯提出反證；惟行政機關對於前開應為舉證事項，自非不得
    以執行查察取締勤務人員，依據調查人證之程序，使就親身
    經歷事實所為之證述，提供不可替代之證明方法，尤於當場
    舉發交通違規事件，鑑於交通違規事實往往驟然而現、稍縱
    即逝，若硬性要求舉發員警不分違規情節，就交通違規事實
    枝微細節一律必須預留影音證據，俾便事後提出供法院審酌
    ，除有現實技術可行性之困難外，勢將大幅提高交通管理之
    行政成本，並嚴重削弱道路交通管理之行政效能，此絕非立
    法者制定道路交通管理法規之本意。揆前開說明，亦見異議
    人誤認就交通違規事實所有枝節過程均須鉅細靡遺預留照片
    、攝影等證據，作為爭執，自非有據。是本院綜合上情，認
    本件應不致發生誤認及誤記之情形，從而，異議人上開空言
    置辯無足據以為其有利之認定，本件事證明確，異議人確有
    上開違規行為，洵堪認定。
  (四)另按「第3 條本條例所稱替代役，指役齡男子於需用機關擔
    任輔助性工作，履行政府公共事務或其他社會服務；或於經
    主管機關認可之政府機關、公立研究機關（構）、大學校院
    、行政法人或財團法人研究機構及民間產業機構從事科技或
    產業研究發展工作。」；替代役之類別區分為一般替代役及
    研發替代役；一般替代役含括警察役之勤務，即擔任機動保
    安警力，守望相助社區巡守、交通助理、矯正機關勤務、收
    容處所警衛及其他安全維護等相關輔助勤務，替代役實施條
    例第3 條、第4 條，替代役實施條例施行細則第3 條第1 項
    第1 款分別定有明文，準此，本件證人即替代役男丙○○既
    係服務於臺中縣政府警察局東勢分局永源派出所（本院卷第
    31頁），自得從事有關交通助理稽查之輔助性工作，故證人
    替代役男丙○○所為輔助稽查本件交通違規勤務之行為，自
    屬於法有據（臺灣高等法院98年度交抗字第129 號裁定意旨
    參照），附此敘明。
五、綜上所述，異議人有上開違規情形，事證明確，原處分機關
    依上開處罰條例第85條第1 項、第45條第1 款、第60條第1
    項之規定，裁處異議人罰鍰各9 百元及3 千元、並依同條例
    第63條第1 項之規定，各記違規點數1 點；總計異議人本件
    2 項交通違規行為案罰鍰共計3 千9 百元，並記違規點數2
    點，核無違誤，裁量亦稱妥適。本件異議為無理由，應予駁
    回。
據上論斷，依道路交通管理處罰條例第87條第2 項，道路交通案
件處理辦法第19條前段，裁定如主文。
中    華    民    國    99    年    10    月    29    日
                    交通法庭    法  官  林建鼎
以上正本證明與原本無異。
如不服本裁定，應於送達後5 日內向本院提出抗告狀（須附繕本
）。
中    華    民    國    99    年    10    月    29    日
                                書記官  黃伊婕

司法院資訊處製作；財團法人民間司法改革基金會備份。
